臺灣高等法院刑事判決
111年度上訴字第85號
上  訴  人  
即  被  告  戴諺麒




上列上訴人因詐欺案件，不服臺灣臺北地方法院110年度審訴字
第634號，中華民國110年10月13日第一審判決（起訴案號：臺灣
臺北地方檢察署109年度少連偵字第176號），提起上訴，本院判
決如下：
    主  文
上訴駁回。
    事  實
一、甲○○（所犯參與犯罪組織罪部分，另案經臺灣新北地方法院
    以110年訴字第305號判處罪刑）於民國109年5、6月間加入
    楊君正（另案由臺灣臺北地方檢察署發布通緝）、少年李Ｏ
    銘（年籍詳卷，另案由檢察官偵辦中）與真實姓名、年籍不
    詳，通訊軟體暱稱「木」、「賤兔」、「皮卡丘」等人所屬
    之詐欺集團，共同意圖為自己不法之所有，基於3人以上詐
    欺取財之犯意聯絡，先由集團成員於109年5月13日晚間6時
    許，透過電話及通訊軟體向甲○○謊稱將協助辦理銀行貸款事
    宜，使甲○○誤信為真，遂依指示於109年5月21日某時，將其
    所有之銀行帳戶存摺及提款卡（包括：①臺灣銀行帳號000-0
    00000000000號帳戶、②第一銀行帳號000-00000000000號帳
    戶、③華南銀行帳號000-000000000000號帳戶、④中華郵政帳
    號000-00000000000000號帳戶、⑤遠東銀行帳號000-0000000
    0000000號帳戶、⑥台新銀行帳號000-0000000000000000號帳
    戶、⑦中國信託帳號000-000000000000號帳戶等共7家）透過
    超商店到店方式寄出，由甲○○、少年李Ｏ銘依指示於同年月2
    3日22時25分許前往位於臺北市○○區○○○路0段00號之全家便
    利商店正義店領取。嗣因甲○○發覺受騙，報警調閱監視器，
    始循線查悉上情。
二、案經甲○○訴由臺北市政府警察局中山分局報告臺灣臺北地方
    檢察署檢察官偵查起訴。
    理  由
壹、證據能力部分：
    按被告以外之人於審判外之陳述，雖不符刑事訴訟法第159
    條之1至第159條之4之規定，而經當事人於審判程序同意作
    為證據，法院審酌該言詞陳述或書面陳述作成時之情況，認
    為適當者，亦得為證據。又當事人、代理人或辯護人於法院
    調查證據時，知有第159條第1項不得為證據之情形，而未於
    言詞辯論終結前聲明異議者，視為有前項之同意，同法第15
    9條之5亦有明定。查本件檢察官、上訴人即被告甲○○(下稱
    被告)就本判決下列所引被告以外之人於審判外陳述之證據
    能力均不予爭執，迄至言詞辯論終結，亦未對該等證據之證
    據能力聲明異議，本院審酌該些供述證據作成時，核無違法
    取證或其他瑕疵，認為以之作為本案之證據屬適當，自有證
    據能力。其餘資以認定被告犯罪事實之非供述證據，均查無
    違反法定程序取得之情形，依刑事訴訟法第158條之4反面規
    定，亦具證據能力。
貳、實體部分：
一、認定犯罪事實所憑證據及理由：
    上揭犯罪事實，業據被告於原審及本院準備程序、審理時均
    坦承不諱（見原審卷第95、137頁、本院卷第98、138、141
    、142頁），核與證人即告訴人甲○○、證人楊君正、少年李Ｏ
    銘於警詢之證述相符（見偵卷第9至13、15至20、31、33頁
    ），並有衛星定位路線圖、軌跡路線圖、監視器錄影畫面擷
    圖、全家便利商店股份有限公司109年6月24日全管字第1543
    號函暨附件訂單編號00000000000號配送紀錄、告訴人甲○○
    之報案資料及其所提供之LINE對話擷圖附卷可稽（見偵卷第
    35至109頁），足徵被告上開任意性之自白核與事實相符，
    應堪採信。從而，本件事證已臻明確，被告犯行堪以認定，
    應依法論科。
二、論罪科刑：
  ㈠核被告所為，係犯刑法第339條之4第1項第2款之3人以上共同
    詐欺取財罪。被告雖未參與事實欄所示犯行之全部，惟其與
    本案詐欺團其他成員、少年李Ｏ銘於案發時，各自分擔事實
    欄所載行為之一部，相互利用彼此之行為，以達遂行詐欺告
    訴人財物之目的，顯見被告與該集團成員及少年李Ｏ銘間，
    就前開犯行有犯意聯絡及行為分擔，應論以共同正犯。
  ㈡被告為本案行為時未滿20歲，並非成年人，要無兒童及少年
    福利與權益保障法第112條第1項加重其刑規定之適用，公訴
    意旨認被告與少年共同實施犯罪，應依上開規定加重其刑，
    容有誤會；又被告因參與本案同一詐欺集團之其餘加重詐欺
    取財行為及參與犯罪組織犯行，前另經檢察官提起公訴，並
    經臺灣新北地方法院以110年訴字第305號判處罪刑在案，有
    本院被告前案紀錄表及前開刑事判決附卷可參(見本院卷第2
    3至30、113至129頁)，是本案並非最先繫屬於法院之案件，
    自無再就本案中之加重詐欺犯行與參與犯罪組織論以想像競
    合之必要，併此敘明。
三、駁回上訴之理由：　　　
  ㈠原審經審理結果，認被告罪證明確，因而適用刑法第28條、
    第339條之4第1項第2款，並以行為人之責任為基礎，依刑法
    第57條規定，說明審酌被告不思正途賺取所需，貪圖一己不
    法私利，加入詐欺集團，顯然缺乏法治觀念，漠視他人財產
    權；且以詐欺集團利用集團間的多人分工遂行犯罪之模式，
    集團上游又刻意製造諸多成員間之斷點，使偵查機關難以往
    上追緝，詐欺集團首腦繼續逍遙法外，造成被害人財產無法
    追回及社會互信基礎破毀，衍生嚴重社會問題。尤其我國近
    年來，詐騙事件層出不窮，行政機關投入大量成本宣導，民
    間金融機構亦戮力防範，迄今仍無法有效遏止詐欺集團，此
    種加重詐欺犯罪類型，自不應輕縱。惟念及被告所參與者，
    尚非主導詐欺集團犯罪之行為，於犯後業已坦承犯行，告訴
    人表示不欲與被告和解、不跟被告求償，請依法判決等情，
    此有原審公務電話記錄在卷可按（見原審卷第85頁）；兼衡
    以被告犯罪之動機、目的、手段、犯罪所得及被害人等所受
    損害，暨其高中肄業之智識程度及家庭經濟狀況等一切情狀
    ，量處有徒刑1年2月。並就沒收部分說明：起訴意旨雖就本
    案詐得之上開銀行帳戶存摺影本及金融卡聲請宣告沒收，然
    以被告於偵訊時供稱其所領得之包裹，均須依集團指示再行
    交付（見偵卷第146頁），於本案中尚無證據可認屬被告所
    有，或其有何事實上之處分權，自無庸於本案中宣告沒收；
    復依卷內事證，亦難認被告有因本案犯行而有實際獲利，尚
    無從就其犯罪所得予以宣告沒收。經核原審判決之認事用法
    ，洵無違誤，量刑亦稱妥適。
  ㈡被告上訴意旨略以：被告於加入詐欺集團前並無前科記錄，
    且對本案犯行坦承不諱，態度良好，爰請求與被告其他相關
    案件合併審理，並量處較輕刑度云云。
  ㈢按刑事審判旨在實現刑罰權分配正義，故法院對有罪被告科
    刑，應符合罪刑相當原則，使輕重得宜，罰當其罪，以契合
    社會法律感情，此所以刑法第57條明定科刑時應審酌一切情
    狀，尤應注意該條所列各款事項以為科刑輕重之標準，俾使
    法院就個案量刑，能斟酌至當。又量刑輕重係屬事實審法院
    得依職權自由裁量事項，苟已斟酌刑法第57條各款所列情狀
    而未逾越法定刑度，不得遽指為違法（最高法院98年度台上
    字5002號判決意旨參照）。查本件原審量刑時，已以被告之
    責任為基礎，就刑法第57條所定各款科刑輕重應審酌之事項
    ，於法定刑度範圍內，詳予考量審酌而為刑之量定，並已就
    被告之犯後態度斟酌在內，並未逾越公平正義之精神，亦無
    濫用裁量職權情事，自與罪刑相當原則無悖，核無不合，被
    告上訴指摘原審量刑過重而請求輕判，尚屬無據。又被告上
    訴意旨另請求與其他相關案件合併審理乙節，然查，被告其
    餘所犯詐欺案件或經偵查起訴，或經判決在案，有各該起訴
    書、判決書及本院被告前案記錄表在卷可稽（見本院卷第23
    至30、43至57、59至93、113至129頁），經核該等犯罪事實
    均與本件被告所犯3人以上共同詐欺取財罪之犯罪事實，各
    具其獨立性，彼此間並不具有實質上一罪或裁判上一罪關係
    ，自無從併案審理。從而，本件被告之上訴，為無理由，應
    予駁回。　　
據上論斷，應依刑事訴訟法第368條，判決如主文。
本案經檢察官顏伯融提起公訴，檢察官呂光華到庭執行職務。
中　　華　　民　　國　　111 　年　　3 　　月　　31　　日
                  刑事第一庭  審判長法　官  周煙平
                                    法　官  吳炳桂
                                    法　官  連育群
以上正本證明與原本無異。
如不服本判決，應於收受送達後20日內向本院提出上訴書狀，其
未敘述上訴之理由者並得於提起上訴後20日內向本院補提理由書
（均須按他造當事人之人數附繕本）「切勿逕送上級法院」。
                                    書記官  廖紫喬
中　　華　　民　　國　　111 　年　　3 　　月　　31　　日
附錄：本案論罪科刑法條全文
中華民國刑法第339條之4
犯第339條詐欺罪而有下列情形之一者，處1年以上7年以下有期
徒刑，得併科1百萬元以下罰金：
一、冒用政府機關或公務員名義犯之。
二、三人以上共同犯之。
三、以廣播電視、電子通訊、網際網路或其他媒體等傳播工具，
    對公眾散布而犯之。
前項之未遂犯罰之。